【裁判字號】    98,聲再,29
【裁判日期】    981030
【裁判案由】    聲請再審
【裁判全文】
臺灣板橋地方法院刑事裁定              98年度聲再字第29號
聲  請  人
即受判決人  甲○○
                    （現於臺灣宜蘭監獄執行）
上列聲請人即受判決人因違反毒品危害防制條例案件，對於本院
中華民國97年10月31日第一審確定判決（97年度易字第2581號判
決），聲請再審，本院裁定如下：
    主  文
再審之聲請駁回。
    理  由
一、聲請意旨略以：本件聲請人甲○○係毒品列管人口，故依法
    於民國97年7 月6 日下午4 時許至臺北縣政府警察局三重分
    局接受採尿送驗。後於同日晚間9 時許，三重分局甘仁龍等
    三位警員又至聲請人家中進行訪談，發現聲請人床上有玻璃
    球，認聲請人有施用安非他命之嫌疑，故又將聲請人帶回分
    局製作筆錄，因聲請人於過程中曾告知毒品來源，遂先帶聲
    請人找尋販毒者，因久候未果，方於同日夜間11時許將聲請
    人帶至分局採尿，此可傳喚警員甘仁龍到庭與被告對質。是
    聲請人事實上僅有一次於同年7 月5 日夜間施用安非他命之
    行為，卻因7 月6 日兩次採尿結果，而遭判刑二次，致有一
    罪二罰之冤，聲請人為此依法聲請再審，請准許再審之聲請
    等語。
二、按因發現確實之新證據，足認受有罪判決之人應受無罪之判
    決者得聲請再審，固為刑事訴訟法第420 條第1 項第6 款所
    明定。惟所謂「發見新證據」者，係指該證據當時已經存在
    ，為法院及當事人所不及知，不及調查斟酌，至其後始行發
    見，且就證據本身形式上觀察，固不以絕對不須經過調查程
    序為條件，但必須顯然可認為足以動搖原有罪確定判決，而
    為受判決人無罪、免訴、免刑或輕於原判決所認罪名之判決
    者為限。此受理聲請再審之最後事實審法院，應就聲請再審
    理由之所謂「新證據」，是否具備事實審判決前已經存在，
    為法院、當事人所不知，事後方行發見之「嶄新性」，及顯
    然可認足以動搖原有罪確定判決，應為無罪、免訴、免刑或
    輕於原判決罪名之「顯然性」二要件，加以審查，為判斷應
    否准予開始再審之準據，最高法院85年度台抗字第308 號判
    決意旨可資參照。次查所謂「確實之新證據」者，係指其證
    據之本身在客觀上可認為真實，毋須經過調查，即足以動搖
    原判決，使受刑人得受有利之裁判者而言，若在客觀上就其
    之真實性為如何，尚欠明瞭，非經相當之調查，不能辨其真
    偽，即與確實新證據之「確實」含義不符，自難據為聲請再
    審之理由，最高法院70年度台抗字第161 號判決意旨復可參
    照。另若判決前已經當事人提出或聲請調查之證據，經原法
    院捨棄不採者，即非該條款所謂發現之新證據，不得據為聲
    請再審之原因，最高法院77年度台上字第55號、78年度台抗
    字第145 號判決意旨均可參照。準此，刑事訴訟法第420 條
    第1 項第6 款所謂「發見新證據」者，係指該證據當於事實
    審法院判決前已經存在，為法院及當事人所不知及調查斟酌
    ，而於判決事後始經發見者而言，該證據之成立並非在判決
    確定之後始成立，且該證據必須毋須經調查程序，並顯然可
    認為確實足以動搖原確定判決，而為受判決人有利之判決者
    為限。
三、經查：
(一)本件聲請人即受判決人甲○○於97年7 月5 日晚間某時在其
    位於臺北縣三重市○○街13巷36號6 樓住處施用第二級毒品
    甲基安非他命一次，後於次日即7 月6 日下午4 時許至三重
    分局接受採尿，結果呈甲基安非他命類陽性反應，而觸犯毒
    品危害防制條例第10條第2 項之施用第二級毒品罪，經本院
    以98年度易字第16號刑事判決判處有期徒刑六月，如易科罰
    金以新臺幣一千元折算一日確定。另其又於97年7 月6 日晚
    間經三重分局查獲持有安非他命玻璃球吸食器後，至三重分
    局採尿送驗，亦呈甲基安非他命類陽性反應，而經本院以97
    年度易字第2581號刑事判決認定聲請人於同日晚間10時許復
    有一次施用甲基安非他命之行為而依上開施用第二級毒品罪
    判處有期徒刑十月，嗣經聲請人上訴後，由臺灣高等法院以
    98年度上易字第493 號刑事判決於程序上駁回上訴而確定等
    事實，為聲請人所自承，並有上開各案之刑事判決書、臺灣
    高等法院被告前案紀錄表各一份附卷可稽，且經本院調取各
    該卷宗核閱屬實，是此部分之事實均堪認定。
(二)聲請人現否認於97年7 月6 日晚間10時許另有一次施用甲基
    安非他命之行為，並聲請傳喚證人即警員甘仁龍。然查聲請
    人於警詢、偵查及原本院97年度易字第2581號案件審理中，
    均供承97年7 月6 日晚間10時許在上開三重市○○街住處有
    施用甲基安非他命之行為，且當初本院98年度易字第16號案
    件部分之犯罪事實係經檢察官以併案方式移請與本件97年度
    易字第2581號案件併予審理，惟經原審法官明確告知起訴及
    併案之犯罪事實後，聲請人猶具體供承：「我是在查獲前兩
    天施用安非他命，我是當天晚上十點左右『也有』施用。」
    等語（參見本院97年度易字第2581號案件審理卷第45頁），
    換言之，聲請人當時係明確供承有二次施用甲基安非他命之
    行為，亦即此二案經查獲前聲請人各有施用甲基安非他命一
    次之犯行，至為灼然，原審並以此為由將該部分之併案退由
    檢察官另為適法之處理（即後續另行起訴之本院98年度易字
    第16號案件）。
(三)再者，本件原起訴時於起訴書中即已明確載明係針對聲請人
    於97年7 月6 日晚間10時許所為施用甲基安非他命之犯行，
    若聲請人當時確係在警員甘仁龍等人逮捕中而無從施用甲基
    安非他命，自可聲請傳喚甘仁龍出庭作證，亦即證人甘仁龍
    此一證據係在本件判決前即已存在，且為聲請人自始所知，
    顯非屬「新證據」。且證人甘仁龍出庭後究竟會為何種之證
    述，在聲請人原已坦承在7 月6 日晚間10時許確實另有一次
    施用甲基安非他命犯行之情形下，證人甘仁龍所證是否足以
    動搖原判決，使受刑人得受有利之裁判者而言，均非經相當
    之調查，不能辨其真偽，亦與確實新證據之「確實」含義不
    符，是聲請人聲請傳喚證人甘仁龍部分，實難據為聲請再審
    之理由。
四、綜上所述，原審確定判決關於認定該案被告即聲請人甲○○
    所犯施用第二級毒品罪之理由敘述詳實，而其證據之斟酌取
    捨，亦未有違背一般經驗法則及論理法則之情事。聲請人聲
    請傳喚證人甘仁龍部分，復非屬刑事訴訟法第420 條第1 項
    第6 款所定之「發現確實之新證據」，是本件再審之聲請核
    與法定要件不符，為無理由，應予駁回。
據上論斷，應依刑事訴訟法第434 條第1 項，裁定如主文。
中    華    民    國    98    年    10    月    30    日
                  刑事第十庭    審判長法  官 李幼妃
                                      法  官 鄭凱文
                                      法  官 張紹省
以上正本證明與原本無異。
如不服本裁定應於送達後五日內敘明理由向本院提出抗告狀。
                                      書記官 周雅玲
中    華    民    國    98    年    10    月    30    日


司法院資訊處製作；財團法人民間司法改革基金會備份。
